【裁判字號】    92,台上,3622
【裁判日期】    920703
【裁判案由】    偽造有價證券
【裁判全文】
最高法院刑事判決                              九十二年度台上字第三六二二號
    上  訴  人  台灣高等法院高雄分院檢察署檢察官
    被      告  甲○○
                        之二號.
右上訴人因被告偽造有價證券案件，不服台灣高等法院高雄分院中華民國九十年一月
十七日第二審判決（八十九年度上訴字第一六六八號，起訴案號：台灣高雄地方法院
檢察署八十八年度偵字第二一一０九、八十九年度偵緝字第０一七三號），提起上訴
，本院判決如左：
    主  文
上訴駁回。
    理  由
一、偽造署押（即檢察官上訴意旨所指偽造私文書）部分：
按刑事訴訟法第三百七十七條規定，上訴於第三審法院，非以判決違背法令為理由，
不得為之。是提起第三審上訴，應以原判決違背法令為理由，係屬法定要件。如果上
訴理由狀並未依據卷內訴訟資料，具體指摘原判決不適用何種法則或如何適用不當，
或所指摘原判決違法情事，顯與法律規定得為第三審上訴理由之違法情形，不相適合
時，均應認其上訴為違背法律上之程式，予以駁回。本件檢察官上訴意旨略稱：原判
決認定被告甲○○持黃朝煜所借之汽車至當舖典當，並於典當紀錄上偽造被害人潘碧
鴦之簽名及捺指印，則被告所為應構成偽造私文書罪，原判決論斷被告上開所為係屬
偽造署押犯行，於法有違等語。
惟查原判決認定被告有原判決事實欄所記載之共同意圖供行使之用，而偽造有價證券
（累犯）犯行，係以訊據被告坦承提供身分證影本與黃朝煜，並一同前往勝欣及正順
二家當舖典當被害人之自小客車，且於各該典當紀錄上偽造被害人之指印及署押，並
以被害人之名義與黃朝煜共同簽發新台幣五萬元本票一紙等情是實。被告雖否認與黃
朝煜共同變造身分證影本及偽造有價證券之犯行，辯稱：伊在舞廳上班喝醉酒，黃朝
煜、梁泉欽買時間帶伊出場，黃朝煜借伊之身分證影本至超商影印，伊不知道黃朝煜
變造伊之身分證影本，後來知悉黃朝煜將被害人的車子拿去典當，就和黃朝煜再去當
舖將車子贖回，他們要伊在本票上簽名，不知道這樣是犯法的等語。然查依被告所供
述之內容，顯見被告明知黃朝煜欲典當之車係被害人所有，而被告與黃朝煜均非車主
，則其提供之身分證若欲供典當之用，勢必要經過變造之過程，被告尚難諉為不知。
況被告嗣後復與黃朝煜一同前往勝欣及正順等二家當舖，偽以被害人之名義典當前開
自小客車，並於典當紀錄及本票上偽造被害人之簽名及按捺指印，益見其對黃朝煜變
造身分證之犯行知情，並互有犯意聯絡及行為分擔。此外，復有供變造用之梁泉欽及
被告之身分證影本各一紙、經變造之被害人身分證影本一紙、「勝欣當舖」與「正順
當舖」之典當紀錄影本各一紙、被告所偽造之本票一紙附卷可稽，予以綜合判斷。因
而撤銷第一審判決，改判依牽連犯論處被告共同意圖供行使之用，而偽造有價證券（
累犯）罪刑，已於判決內說明其所憑之證據及其認定之理由，從形式上觀察，並無違
背法令之情形。按證據之取捨與證據之證明力如何，均屬事實審法院得自由裁量、判
斷之職權；苟其此項裁量、判斷，並不悖乎通常一般之人日常生活經驗之定則或論理
法則，又於判決內論敘其何以作此判斷之心證理由者，即不得任意指摘其為違法，而
據為提起第三審上訴之合法理由。又刑法第二百十條所謂之「私文書」，乃指私人制
作，以文字或符號為一定之意思表示，具有存續性，且屬法律上有關事項之文書而言
。原判決事實欄記載：被告於勝欣當舖及正順當舖之典當紀錄上偽造被害人署押及指
印等，足以生損害於被害人及勝欣當舖、正順當舖對典當物品管理之正確性，主管機
關高雄市政府對當舖業管理之正確性，警察機關對當舖業查察管理之正確性等情，即
認上開典當紀錄係當舖業者為應主管機關管理及警方查察所為典當資料之記載，被告
雖在典當紀錄上偽造被害人署押及指印等，然其僅係單純就當舖業者所填載之典當紀
錄為簽認，被告並未在該典當紀錄上另為其他意思表示，原判決因而據以論斷被告該
部分所為係犯刑法第二百十七條之偽造署押罪，難認有何違誤。檢察官上訴意旨未依
卷內資料為具體指摘，漫指被告前開所為應構成偽造私文書罪云云，並非有據，其與
法律規定得為第三審上訴理由之違法情形不相適合，是檢察官此部分上訴違背法律上
之程式，應予駁回。
二、偽造有價證券部分：
查第三審上訴書狀，應敘述上訴之理由，其未敘述者，得於提起上訴後十日內補提理
由書狀於原審法院，已逾上述期間，而於第三審法院未判決前仍未提出上訴理由書狀
者，第三審法院應以判決駁回之，刑事訴訟法第三百八十二條第一項、第三百九十五
條後段規定甚明。本件檢察官不服原判決提起上訴，並未就被告偽造有價證券部分敘
述其理由，迄今逾期已久，於本院未判決前仍未提出上訴理由，依上開規定，其此部
分上訴自非合法，應予駁回。
三、行使變造特種文書、詐欺取財部分：
按刑事訴訟法第三百七十六條所列各罪之案件，經第二審判決者，不得上訴於第三審
法院，法有明文。本件上訴人牽連犯行使變造特種文書、詐欺取財罪部分，原判決認
係成立刑法第二百十六條、第二百十二條、第三百三十九條第一項之罪，核屬刑事訴
訟法第三百七十六條第一款、第四款之案件，依上開說明，既經第二審判決，自不得
上訴於第三審法院。縱此部分與前述上訴人行使偽造有價證券等部分有牽連犯關係，
為裁判上一罪，但其偽造有價證券等部分之上訴為不合法，本院應從程序上予以駁回
，而無從為實體上判決，對於輕罪之此部分，亦無從適用審判不可分原則，為實體上
審判。檢察官竟復對此部分提起上訴，顯為法所不許，應予駁回。
據上論結，應依刑事訴訟法第三百九十五條，判決如主文。
中      華      民      國    九十二    年      七      月      三      日
                              最高法院刑事第三庭
                                  審判長法官  董  明  霈
                                        法官  林  茂  雄
                                        法官  王  居  財
                                        法官  張  祺  祥
                                        法官  石  木  欽
      右正本證明與原本無異
                                              書  記  官
中      華      民      國    九十二    年      七      月      十      日
                                                                      ：


司法院資訊處製作；財團法人民間司法改革基金會備份。
